臺灣桃園地方法院刑事判決　　　　　　　 96年度易字第555號
公　訴　人　臺灣桃園地方法院檢察署檢察官
被　　　告　庚○○
上列被告因詐欺案件，經檢察官提起公訴（96年度調偵緝字第11
號），被告於準備程序進行中為有罪之陳述，經本院合議庭裁定
由受命法官獨任進行簡式審判程序，本院判決如下：
    主  文
庚○○連續意圖為自己不法所有，以詐術使人將本人之物交付，
處有期徒刑壹年陸月，減為有期徒刑玖月。緩刑伍年。
    事  實
一、庚○○先於民國92年6 月20日籌組合會，並由其擔任會首，
    會期自當日起至94年11月20日止，計30會，每會新臺幣（下
    同）2 萬元，採內標制，復約定於每月20日中午12時許，在
    桃園縣八德市○○街31號其營商處所開標。嗣庚○○於93年
    間因資金缺乏亟需用錢，竟意圖為自己不法有，並基於詐欺
    取財之概括犯意，利用合會會員彼此不相識、投標時會員多
    未實際到場之際，連續自94年2月20日至同年9月20日止，於
    該8 次合會開標機會，未實際開標，誆稱各該次合會係由陳
    錦綢、陳錦綢、賴美珠、乙○○、呂秋芬、甲○○、丁○○
    、丁○○得標，標金同為1,500 元，致不知情前開活會會員
    陷於錯誤而繼續給付會款，每次計詐得約50萬元。另庚○○
    於94年6月5日再籌組合會，亦由其擔任會首，會期自當日起
    至96年8月5日止，計27會，每會2 萬元，採內標制，復約定
    於每月5日中午12時許在上址開標，惟自94年9月份標期，庚○○已無給付會款之能力，經丁○○等活會會員追討始知受
    騙，因而查知上情。
二、案經丁○○等人訴由臺灣桃園地方法院檢察署檢察官偵查起
    訴。
    理  由
一、本件被告庚○○所犯係死刑、無期徒刑或最輕本刑為3 年以
    上有期徒刑以外之罪，其於準備程序中就被訴事實為有罪之
    陳述，經本院告知簡式審判程序之旨，並聽取公訴人、被告
    之意見後，爰依刑事訴訟法第273條之1第1 項規定合議裁定
    由受命法官獨任進行簡式審判程序，先予敘明。
二、訊據被告對上揭犯行坦承不諱，核與證人即告訴人丁○○、
    壬○○○、丙○○、戊○○、己○○、辛○○、甲○○指訴
    情節相符，並據證人即合會會員郭秋縖、徐麗雲、張坤連之
    證述綦詳，復有合會會單在卷可稽，足徵被告任意性之自白
    ，核與事實相符，洵堪採信。是本件事證明確，被告犯行洵
    堪認定。
三、查被告行為後，刑法及刑法施行法部分條文業於94年2月2日
    修正公布，95年7月1日施行，修正後刑法第2條第1項之規定
    ，係規範行為後法律變更所生新舊法律比較適用之準據法，
    於修正後刑法施行後，應適用修正後刑法第2條第1項規定之
    從舊從輕原則為比較，應適用最有利於行為人之法律。而本
    件關於法定罰金刑最低度部分，依修正前刑法第33條第5 款
    規定為銀元1元以上，復依罰金罰鍰提高標準條例第1條前段
    提高10倍，折算新臺幣為30元以上，惟修正後刑法第33條第
    5款則為1,000元以上，以百元計算，則就被告所犯詐欺取財
    案件，比較行為時法與裁判時法，因修正之罰金刑最低度以
    行為時法有利於被告，應適用行為時法。又刑法第56條關於
    連續犯之規定業已刪除，除法理上合於接續犯、包括一罪之
    情形仍可認為構成單一之犯罪外，其於數犯罪行為之情形，
    即應依刑法第51條之規定予以分論併罰，此刪除雖非犯罪構
    成要件之變更，但顯已影響行為人刑罰之法律效果，自屬法
    律有變更，而依修正前刑法得論以連續犯，並得加重其刑至
    二分之一，則被告所犯詐欺取財罪，最重本刑為5 年有期徒
    刑，加重其刑至二分之一後，最高得判處有期徒刑7年6月，
    然依修正後刑法應併合處罰，復依第51條第5 款但書規定，
    最高應執行有期徒刑30年，則前開連續犯行以行為時法有利
    於被告，亦應適用行為時法。是比較修正前、後刑法有關罰
    金刑之計算單位、連續犯之規定，因修正後規定並未較有利
    於行為人，則應依修正後刑法第2條第1項前段規定，適用行
    為時之法律，合先敘明。
四、核被告所為，係犯刑法第339條第1項之詐欺取財罪。又被告
    自94年2月20日至同年9月20日止，先後多次詐欺取財之犯行
    ，時間緊接，所犯為構成要件相同之罪，顯係基於概括犯意
    反覆為之，為連續犯，應依修正前刑法第56條之規定，以一
    罪論，並加重其刑。爰審酌被告祇因個人資金因素，率向不
    知情之合會會員詐取財物，計詐騙金額達數百萬元，且被害
    人數眾多，惡性非輕，惟念及其犯罪後坦承犯行，態度良好
    ，且與告訴人丁○○、壬○○○、戊○○、甲○○達成和解
    ，此有本院96年度附民字第185號和解筆錄1份在卷可稽，及
    其素行、生活狀況，年齡智識等一切情狀，量處如主文所示
    之刑。復中華民國九十六年罪犯減刑條例業於96年7月4日公
    布，並於同年月16日施行，查本件被告犯罪時間在96年4 月
    24日以前，雖被告所犯係刑法第339 條之罪，惟本院所宣告
    之有期徒刑未逾1年6月，無該條例第3條第1項第15款不予減
    刑之情事，爰依該條例第2 條第1項第3款規定減其宣告刑二
    分之一。末被告前未曾因故意犯罪而受有期徒刑以上刑之宣
    告，此有臺灣高等法院被告前案紀錄表1 份在卷可按，且告
    訴人丁○○、壬○○○、戊○○亦到庭希望給予被告緩刑之
    機會，另陳錦綢、賴美珠等人亦未表示訴追之意，參酌上情
    ，足見被告所為已獲告訴人及被害人等原諒而有悔意，經此
    偵審程序及刑之宣告，當知所警惕，信無再犯之虞，本院因
    認所宣告之刑，以暫不執行為適當，併予宣告緩刑5 年，以
    啟自新。
據上論斷，應依刑事訴訟法第273條之1 第1項、第299條第1項前
段，刑法第2條第1項前段、第339條第1項、第74條第1項第1款，
修正前刑法第56條，刑法施行法第1條之1第1項、第2項前段，中
華民國九十六年罪犯減刑條例第2條第1項第3款、第7條，判決如
主文。
本案經檢察官丁俊成到庭執行職務。
中　　華　　民　　國　　96　　年　　12　　月　　31　　日
                  刑事第六庭    法　官　黃翊哲
以上正本證明與原本無異。
如不服本判決，應於判決送達後10日內向本院提出上訴狀（應附
繕本），其未敘述上訴理由者，應於上訴期間屆滿後20日內補提
理由書狀於本院，上訴於臺灣高等法院。
                                書記官  劉霜潔
中　　華　　民　　國　　96　　年　　12　　月　　31　　日
附錄本判決論罪科刑法條：刑法第339條第1項
意圖為自己或第三人不法之所有，以詐術使人將本人或第三人之
物交付者，處5年以下有期徒刑、拘役或科或併科1,000元以下罰
金。（罰金部分，依刑法施行法第1條之1第1項、第2項前段規定
，貨幣單位變更為新臺幣且金額提高為30倍）
